臺灣新北地方法院民事裁定
110年度消債更字第407號
聲  請  人
即  債務人  林品蓉  


代  理  人  盧駿毅律師
上列當事人因消費者債務清理事件聲請更生，本院裁定如下：
    主  文
一、聲請人林品蓉自民國111年7月14日上午10時起開始更生程序
    。
二、本件得由司法事務官進行更生程序。
    理  由
一、按債務人不能清償債務或有不能清償之虞者，得依本條例所
    定更生程序，清理其債務；債務人無擔保或無優先權之本金
    及利息債務總額未逾新臺幣（下同）1,200萬元者，於法院
    裁定開始清算程序或宣告破產前，得向法院聲請更生；債務
    人對於金融機構負債務者，在聲請更生或清算前，應向最大
    債權金融機構請求協商債務清償方案，或向其住、居所地之
    法院或鄉、鎮、市、區調解委員會聲請債務清理之調解；協
    商或調解成立者，債務人不得聲請更生或清算，但因不可歸
    責於己之事由，致履行有困難者，不在此限；又法院開始更
    生程序之裁定，應載明其年、月、日、時，並即時發生效力
    ；法院裁定開始更生或清算程序後，得命司法事務官進行更
    生或清算程序，必要時得選任律師、會計師或其他適當之自
    然人或法人一人為監督人或管理人，消費者債務清理條例（
    下稱消債條例）第3條、第42條第1項、第151條第1項、第7
    項、第45條第1項、第16條第1項分別定有明文。次按消債條
    例第151條第5項但書（現行法第151條第7項但書）規定「因
    不可歸責於己之事由，致履行顯有重大困難」，並未附加「
    不可預見」之要件，亦即該事由並不以債務人「不可預見」
    為必要。該項但書規定情形，僅須於法院就更生或清算之聲
    請為裁判時存在即可，不以協商成立後始發生者為限，並與
    債務人於協商時能否預見無關。債務人於協商時縱未詳加思
    考、正確判斷，或可預見將來履行可能有重大困難而仍冒然
    簽約成立協商，亦不能據此即認其履行顯有重大困難係可歸
    責於債務人（司法院98年第1期民事業務研究會第24號司法
    院民事廳消費者債務清理條例法律問題研審小組意見參照)
    。
二、聲請人主張略以：聲請人前因向銀行申請信貸並借款予前配
    偶之舅舅及舅媽，然渠等未還款致積欠債務，而聲請人前於
    97年7月間向最大債權金融機構中國信託商業銀行股份有限
    公司（下稱中國信託銀行）申請債務協商成立，約定聲請人
    自97年9月10日起，共分130期、年利率5%、每月以1萬2,000
    元清償，惟因聲請人之收入不足以負擔協商方案，遂僅繳納
    2,000元後即毀諾。又聲請人目前積欠債務共計688萬9,137
    元，而聲請人先前從事八大行業之工作，每月收入約3萬5,0
    00元，惟因新冠肺炎疫情之影響，致聲請人無法繼續從事該
    工作而轉業，現與其兄林聖欽一同跑車送貨，每月薪資約2
    萬5,000元，扣除生活必要費用1萬8,460元後，餘額僅有6,5
    40元，且聲請人名下並無任何財產，縱以聲請人先前之償債
    能力每月餘額約1萬6,280元（即每月收入3萬5,000元扣除必
    要生活支出1萬8,720元後之餘額），亦須長達約35年之時間
    始能清償完畢，是聲請人確有不可歸責於己之事由，致履行
    顯有困難，且有不能清償債務之虞之情事。此外，聲請人復
    未經法院裁定開始清算程序或宣告破產，爰依法聲請更生等
    語。
三、經查：
(一)聲請人前於97年7月間向最大債權金融機構中國信託銀行申
    請債務協商成立，約定聲請人自97年9月10日起為首期繳款
    日，每月以1萬2,000元，共分130期，年利率5%，以各債權
    金融機構之債權比例清償債務，至全部債務清償為止，惟聲
    請人未依約履行，僅繳納2,000元即毀諾等情，有臺灣臺北
    地方法院97年度消債核字第5285號裁定、前置協商機制協議
    書、前置協商無擔保債務還款分配表暨表決結果、財團法人
    金融聯合徵信中心查詢當事人綜合信用報告回覆書等件影本
    在卷可稽（見本院110年度司消債調字第420號卷第8-15頁，
    下稱調解卷，及見本院卷第39-47頁），堪認聲請人主張上
    開前置協商成立及毀諾乙節屬實。則依上開說明，本件聲請
    人聲請更生，除須符合不可歸責於己之事由，致履行有困難
    之要件外，尚需判斷聲請人有無不能清償債務或有不能清償
    之虞之情事存在。
(二)聲請人主張其積欠債務共計688萬9,137元，惟其名下別無其
    他財產等語，業據提出全國財產稅總歸戶財產查詢清單、財
    團法人金融聯合徵信中心查詢當事人綜合信用報告回覆書、
    財產及收入狀況說明書、債權人清冊、107至109年度綜合所
    得稅各類所得資料清單、中華民國人壽保險商業同業公會保
    險業通報作業資訊系統資料查詢結果表、投資人於清算交割
    銀行未開戶明細表、投資人於各專戶無資料明細表、集保戶
    往來參加人明細資料表、保管帳戶客戶餘額表、客戶存券異
    動明細表、元大銀行東板橋分行綜合存款存摺封面及內頁、
    台新銀行新莊分行活期儲蓄存款存摺封面及內頁、台幣存款
    歷史交易明細查詢、板橋光復橋郵局郵政存簿儲金簿封面及
    內頁等件影本附卷為憑（見調解卷第7-20頁、本院卷第49-5
    2頁、第55-63頁、第71-80頁、第133頁），故聲請人此部分
    之主張，應堪採信。
(三)又聲請人陳稱其先前從事八大行業之工作，每月收入約3萬5
    ,000元，惟因新冠肺炎疫情之影響，致其無法繼續從事該工
    作，現與其兄林聖欽一同跑車送貨，每月薪資約2萬5,000元
    等語，並提出收入證明切結書、勞工保險被保險人投保資料
    表、第三人林聖欽所出具之在職收入證明書等件在卷可按（
    見調解卷第21-22之1頁、本院卷第89頁），經核與聲請人所
    述大致相符，故堪認聲請人目前之平均每月收入應為2萬5,0
    00元；另聲請人主張其目前每月必要生活費用為1萬8,460元
    （含膳食費6,000元、交通費500元、健保費744元、勞保費1
    ,536元、會員費280元、手機費750元、日用品費1,000元、
    房租7,000元、水費150元、電費500元）等語，業據提出新
    北市餐飲業職業工會收據、電信費帳單查詢、房屋租賃契約
    書及郵局存款人收執聯、水費通知單、電費繳費通知單
　　等件影本附卷足參（見本院卷第91-129頁），雖聲請人尚有
    部分未能提出相關單據釋明，然本院衡諸現今社會經濟消費
    情形，認其上開所提列之必要支出數額，合計並未逾新北市
    111年度每人每月最低生活費之1.2倍即1萬8,960元，尚稱合
    理而堪予採信。
(四)基上，以聲請人目前平均每月收入約2萬5,000元，經扣除其
    必要生活支出費用1萬8,460元後，僅餘6,540元（計算式：2
    5,000元－18,460元＝6,540元），顯不足以負擔中國信託銀行
    於協商時所提出共分130期、年利率5%、每月清償1萬2,000
    元之協商方案，則揆諸首開說明，聲請人因其收入不足以支
    應協商款項而毀諾，應屬不可歸責於聲請人之事由致履行有
    困難。而本院審酌聲請人現況之財產、勞力及信用等清償能
    力，縱聲請人將每月收入扣除必要生活支出後之餘額全數用
    於清償前揭債務，聲請人尚須約87.78年之時間始能清償完
    畢【計算式：6,889,137÷6,540元÷12月≒87.78年】，且上開
    債務倘持續加計利息及違約金，其還款年限顯然更長，故堪
    信聲請人已難清償其所負之無擔保或無優先權債務。從而，
    聲請人所為本件聲請，核符消債條例第3條所定「不能清償
    之虞」之要件。
四、綜上所述，本件聲請人為一般消費者，並未從事營業活動。
    而其有無法清償債務之虞情事，又所負無擔保或無優先權之
    債務，並未逾1,200萬元，且未經法院裁定開始清算程序或
    宣告破產，復查無消債條例第6條第3項、第8條或第46條各
    款所定駁回更生聲請之事由存在，則聲請人聲請更生，洵屬
    有據，應予准許，並命司法事務官進行本件更生程式，爰裁
    定如主文。
五、至聲請人應於更生程序開始後，由債權人會議可決或由法院
    裁定認可其更生方案後方能實行，倘未能經債權會議可決或
    經法院裁定認可，則依消費者債務清理條例第61條規定，應
    續行清算程序，故本件聲請人仍應提出足以為債權人接受或
    經法院認為公允之更生方案以供採擇，附此敘明。
中　　華　　民　　國　　111 　年　　7 　　月　　14　　日
                  民事第一庭  法  官  毛崑山
上為正本係照原本作成。
本件不得抗告。
本裁定已於111年7月14日上午10時公告。
中　　華　　民　　國　　111 　年　　7 　　月　　14　　日
                              書記官  童淑敏